【裁判字號】    97,上訴,835
【裁判日期】    970930
【裁判案由】    搶奪
【裁判全文】
臺灣高等法院臺南分院刑事判決         97年度上訴字第835號
上  訴  人  臺灣雲林地方法院檢察署檢察官
被      告  乙○○
            甲○○
上列上訴人因被告搶奪案件，不服臺灣雲林地方法院97年度訴字
第361號中華民國97年5月30日第一審判決（起訴案號：臺灣雲林
地方法院檢察署97年度偵字第1589號），提起上訴，本院判決如
下：
    主  文
原判決撤銷。
乙○○、甲○○共同意圖為自己不法之所有，而搶奪他人之動產
，乙○○處有期徒刑壹年貳月、甲○○處有期徒刑壹年，扣案之
口罩壹個沒收，均緩刑肆年，緩刑期間均付保護管束，並均應於
本案判決確定後，依執行檢察官之命令向指定之公益團體、地方
自治團體或社區提供貳佰肆拾小時之義務勞務。
    事  實
一、乙○○於民國97年3月22日凌晨騎乘車牌號碼G7S-897號之機
    車搭載甲○○，前往雲林縣斗六市區兜風，於同日凌晨1時
    45分許，車行至斗六市○○○路○段432號之統一精工股份有
    限公司斗六站加油時，因見該加油站員工丙○○繫於腰際之
    腰包現金頗多，二人共萌歹念，均戴口罩共同基於為自己不
    法所有之搶奪犯意聯絡及行為分擔，先由乙○○趁丙○○不
    備之際徒手拉取丙○○之腰包，繼由甲○○出手推開正與乙○○拉扯腰包之丙○○，而合力公然奪取丙○○之腰包（內
    有現金）得手，旋由乙○○騎該機車搭載甲○○逃離。其二
    人騎車至雲林縣虎尾鎮臺一丁線新榮橋中段處時，由乙○○
    取出該腰包內之現金共新臺幣（下同）5千元，再將該腰包
    丟棄在上揭新榮橋中段處橋下。嗣經警調閱該加油站之監視
    器查出其二人騎乘之機車，旋於同日上午11時50分許，在雲
    林縣斗南鎮○○路220號之晶棧汽車旅館102房為警查獲，並
    扣得甲○○犯案時戴之口罩1個，及剩餘之贓款2千3百元（
    已發還被害人）。
二、案經雲林縣警察局斗六分局報請臺灣雲林地方法院檢察署檢
    察官偵查起訴。
    理  由
一、按被告以外之人於審判外之陳述，雖不符刑事訴訟法第159
    條之1至之4之規定，而經當事人於審判程序同意作為證據，
    法院審酌該言詞陳述或書面陳述作成時之情況，認為適當者
    ，亦得為證據。刑事訴訟法第159條之5第1項定有明文。查
    證人即被害人丙○○於警詢之證述，雖係被告以外之人於審
    判外之陳述，惟檢察官、被告及辯護人於原審及本院審判程
    序同意作為證據，且該等供述證據係由職司犯罪調查之警方
    依法定正當程序作成，查無顯不可信之情狀，本院審酌上情
    認屬適當，依上開規定，自得為證據。另由監視器翻拍照片
    6張、蒐證照片5張、贓物認領保管單等文書，經查該等文書
    並無何故意登載不實之顯不可信情況，依刑事訴訟法第159
    條之4各款之規定亦得採為證據，合先敘明。
二、上開犯罪事實，業據被告二人於警詢、原審偵審中及本院坦
    承不諱，核與被害人丙○○之指述情節大致相符，並有監視
    器翻拍照片6張、蒐證照片5張、贓物認領保管單（由丙○○
    具領2千3百元）等資料在卷可參，被告二人之自白堪認與事
    實相符，本件事證已臻明確，被告之犯行洵可認定，應依法
    論科。
三、核被告乙○○、甲○○二人所為，均係刑法第325條第1項之
    搶奪罪。其二人就上開搶奪犯行，有犯意聯絡及行分擔，均
    為共同正犯。原判決認被告二人罪證明確，因予論罪科刑，
    固非無據。惟查：(1)被告二人於凌晨戴口罩共騎機車在街上
    遊盪，並隨機共同犯下本件搶奪罪，嚴重危害社會治安，且
    其二人被查獲時係在案發當日之晶棧汽車旅館102房為警查
    獲，顯見其二人除了深夜共騎機車在街上遊盪且不回家，態
    度輕忽，又被告乙○○於95年間其未滿18歲之時曾犯強盜罪
    ，經法院裁處保護管束，現仍執行保護管束中，原判決僅量
    處被告乙○○有期徒刑7月、被告甲○○有期徒刑6月，且均
    予以緩刑3年，顯有未洽。(2)被告二人係戴口罩而犯本案，
    且查扣之口罩1個為被告甲○○所有，已經其供明在卷（見
    本院卷第38頁），係供犯本案所用之物，原判決未予沒收，
    亦有未當。檢察官上訴以被告二人僅因於加油時見加油站員
    工丙○○腰包內之現金頗多，即萌生歹念，搶奪丙○○之腰
    包，犯罪動機不良，明顯欠缺對他人財產及人身安全之尊重
    ，惡性非輕，又被告二人年紀尚輕，若未給予適度之教訓，
    恐有礙被告二人正確價值及道德觀之完善建立，認原判決對
    被告宣告不附條件（如公益捐款或服勞役）之緩刑，實際上
    可認被告二人並未對其犯行付出任何代價，屬過於輕縱，難
    收警惕之效等情，為屬有據，自應由本院將原判決撤銷改判
    。爰審酌被告二人僅因於加油時見加油站員工腰包內之現金
    頗多，竟萌生歹念，搶奪丙○○之腰包，犯罪動機不良，明
    顯欠缺對他人財產及人身安全之尊重，惡性非輕，造成被害
    人丙○○身心嚴重損害，惟其二人於犯罪後均坦承犯行，犯
    罪後態度尚佳，及被告乙○○今年欲復學繼續就讀高中、被
    告甲○○今年即將高工畢業，犯案時其二人年紀均剛滿18歲
    ，既已知悔悟，而被害人亦表示願意原諒被告二人（見原審
    卷第21頁），又於犯罪後將剩餘2千3百元主動交出（見警卷
    第3頁之乙○○筆錄），及被告乙○○於95年間其未滿18歲
    之時曾犯強盜罪，經法院裁處保護管束，現仍執行保護管束
    中等一切情狀，分別量處如主文第2項所示之刑。又被告乙○○於95年間其未滿18歲之時曾犯強盜罪，經法院裁處保護
    管束，未曾因故意犯罪受有期徒刑以上刑之宣告，被告甲○○亦未曾因故意犯罪受有期徒刑以上刑之宣告，有臺灣高等
    法院被告前案紀錄表各1份在卷足參，其因一時失慮而犯罪
    ，被害人於原審審理時亦表明願意原諒被告，認為人均會犯
    錯，可能是他們突然有此想法，讓他們當作是一次警惕即可
    等語（見原審卷第21頁），而被告二人均係剛滿18歲之人，
    本院認經此偵審程序，當知所警惕，信無再犯之虞，所宣告
    之刑，以暫不執行為適當，併依法諭知緩刑4年，同時依刑
    法第93條第1項之規定，諭知緩刑期內付保護管束，以啟向
    善。又本案被告二人於凌晨戴口罩共騎機車在街上遊盪，僅
    因加油站員工丙○○腰包內之現金頗多，即萌生歹念予以搶
    奪丙○○之腰包，明顯欠缺對他人財產及人身安全之尊重，
    嚴重危害社會治安，且犯案後係在案發當日之汽車旅館被查
    獲，顯見其二人除了深夜共騎機車在街上遊盪且不回家，態
    度輕忽，而被告二人年紀尚輕，若未給予適度之教訓，恐有
    礙被告二人正確價值及道德觀之完善建立，本院參酌檢察官
    上訴理由，認被告二人均應於本案判決確定後，依執行檢察
    官之命令向指定之公益團體、地方自治團體或社區提供240
    小時之義務勞務，使被告二人知所反省及警惕。扣案之口罩
    1個，為被告甲○○所有供犯罪所用之物，併依刑法第38條
    第1項第2款宣告沒收，至於另扣案之被告甲○○衣服1件，
    雖為其於犯罪時所穿戴，惟非供犯罪所用之物，爰不為沒收
    之諭知，附為說明。
據上論斷，應依刑事訴訟法第369條第1項前段、第364條、第299
條第1項前段，刑法第28條、第325條第1項、第38條第1項第2款
、第74條第1項第1款、第2項第5款、第93條第1項第2款，判決如
主文。
本案經檢察官林炎昇到庭執行職務。
中    華    民    國    97    年    9     月    30    日
                  刑事第一庭    審判長法  官  黃崑宗
                                      法  官  夏金郎
                                      法  官  王明宏
以上正本證明與原本無異。
如不服本判決，應於收受本判決後十日內向本院提出上訴書狀。
其未敘述上訴理由者並得於提起上訴後十日內向本院補提理由書
狀（均須按他造當事人之人數附繕本）「切勿逕送上級法院」。
                                      書記官  黃全忠
中    華    民    國    97    年    9     月    30    日
附錄本判決論罪科刑法條：
中華民國刑法第325條：
意圖為自己或第三人不法之所有，而搶奪他人之動產者，處6月
以上5年以下有期徒刑。
因而致人於死者，處無期徒刑或7年以上有期徒刑，致重傷者，
處3年以上10年以下有期徒刑。
第1項之未遂犯罰之。


司法院資訊處製作；財團法人民間司法改革基金會備份。
